臺灣臺東地方法院刑事判決　　　　　　　95年度訴緝字第14號
公　訴　人　臺灣臺東地方法院檢察署檢察官
被　　　告　乙○○
指定辯護人　本院公設辯護人　甲○○
上列被告因公共危險案件，經檢察官提起公訴（九十三年度偵字
第二四五六號），本院判決如下：
    主  文
乙○○放火燒燬現未有人所在之他人所有建築物，處有期徒刑參
年陸月。
    犯罪事實
一、乙○○前因受雇於丁○○，與洪玲玉（業經本院另案無罪審
    結）二人共同居住於丁○○所有位於臺東縣卑南鄉○○村○
    ○路四三六巷八八之一號之鐵皮木造建築物內，於民國九十
    二年十一月間，丁○○為乙○○工作態度不佳及生活息性不
    良等原因解雇乙○○，且不願讓乙○○及洪玲玉等人繼續居
    住在上開建築物內，將彼等驅離，使乙○○因此心生怨恨，
    竟於九十二年十一月二十一日二十二時許，為洩其憤怒不平
    之情緒，竟基於放火燒燬丁○○所有之上開建築物之犯意，
    騎乘向黃平常借來之機車，後載不知情之洪玲玉，返回上開
    地點，一起進入上開建築物內後，乙○○即持其所有之打火
    機引燃該建築物內之沙發，洪玲玉見狀阻止不及，二人隨即
    逃離火場，因而燒燬上開建築物及其內所有物品，使上開建
    築物完全喪失效用。
二、案經臺東縣政府警察局臺東分局報請臺灣臺東地方法院檢察
    署檢察官偵查起訴。
    理  由
甲、程序部分：
一、按被告以外之人（包括證人、鑑定人、告訴人、被害人及共
    同被告等）於偵查中向檢察官所為陳述，除顯有不可信之情
    況者外，得為證據，刑事訴訟法第一百五十九條之一第二項
    定有明文。是被告以外之人前於偵查中已具結而為證述，除
    反對該項供述得具有證據能力之一方，已釋明「顯有不可信
    之情況」之理由外，不宜以該證人未能於審判中接受他造之
    反對詰問為由，即遽指該證人於偵查中之陳述不具證據能力
    ，方符前揭法條之立法意旨。是證人洪玲玉於檢察官偵查時
    具結所為之證述（見九十三年度偵字第二四五六號偵查卷第
    三八頁），被告未曾提及檢察官在偵查時，有任何不法取供
    之情形，是客觀上並無顯不可信之情況，前揭證人洪玲玉於
    偵查中之證言自具有證據能力。
二、次按被告以外之人（包括證人、鑑定人、告訴人、被害人及
    共同被告等）於審判外之陳述雖不符刑事訴訟法第一百五十
    九條之一至之四等四條之規定，而經當事人於審判程序同意
    作為證據，法院審酌該言詞陳述或書面陳述作成時之情況，
    認為適當者，亦得為證據；當事人、代理人或辯護人於法院
    調查證據時，知有刑事訴訟法第一百五十九條第一項不得為
    證據之情形，而未於言詞辯論終結前聲明異議者，視為有前
    項之同意，同法第一百五十九條之五定有明文。立法意旨在
    於傳聞證據未經當事人之反對詰問予以核實，原則上先予排
    除。惟若當事人已放棄反對詰問權，於審判程序中表明同意
    該等傳聞證據可作為證據；或於言詞辯論終結前未聲明異議
    ，基於尊重當事人對傳聞證據之處分權，及證據資料愈豐富
    ，愈有助於真實發見之理念，且強化言詞辯論主義，使訴訟
    程序得以順暢進行，上開傳聞證據亦均具有證據能力。又被
    告以外之人於審判中死亡者，其於檢察事務官、司法警察官
    或司法警察調查中所為之陳述，經證明具有可信之特別情況
    ，且為證明犯罪事實之存否所必要者，得為證據，同法第一
    百五十九條之三第一款亦定有明文。本件證人洪玲玉、黃平
    常，及被害人丁○○於警詢中之陳述（見信警刑字第九三０
    ０００三九六八號偵查卷第一、五、七、八頁），雖係被告
    以外之人於審判外之陳述，性質上屬傳聞證據，惟經本院審
    理時予以提示並告以要旨，並經檢察官及被告表示意見，當
    事人已知上述筆錄乃傳聞證據，且均未於言詞辯論終結前對
    該筆錄內容異議，依上開規定，已擬制同意其有證據能力。
    是證人洪玲玉、黃平常，及被害人丁○○於警詢中之證言均
    具有證據能力。
乙、實體部分：
一、上揭犯罪事實，業據被告於檢察官偵查中及本院訊問時，均
    坦承不諱（參九十三年度偵字第二四五六號偵查卷第四０頁
    ；九十五年度訴緝字第一四號本院卷第三一、五二、五五頁
    ），惟於本院審理程序則否認犯罪，辯稱其非有意要燒燬本
    件前開建築物，當時伊是用衛生紙整包弄成長約四十公分之
    火把狀點燃，於沙發底下欲尋找遺留在該處之小孩鞋子等云
    云。經查：
    (一)被告於檢察官偵訊時係供稱「我用打火機點燃沙發，房子
      才燒起來，我當時已醉了，記不太起來，洪玲玉講的應該
      沒有錯」（參前揭偵查卷第四０頁），惟於本院審理時卻
      改稱「我就與洪玲玉回去找小孩子的鞋子，用打火機點燃
      衛生紙團照明，結果不小心就燒起來」（詳前揭本院卷第
      八二頁），前後供述不一，且其後翻異前詞之內容與證人
      洪玲玉之證言不符，甚有可議；再者，本件沙發為塑膠化
      學皮材質，亦據被告供陳在卷（參前揭本院卷第八二頁）
      ，用衛生紙團捲成長約四十公分火把狀藉以照明，會不小
      心引燃塑膠化學皮材質之沙發，可能性極為低微，縱或不
      慎引燃，被告當時在場應可輕易撲滅火勢，不致造成前開
      建築物全部燒燬結果；另被告稱小孩鞋子於其離去時忘記
      攜走，故返回前開地點尋找小孩鞋子，卻又不知小孩鞋子
      置放地方等情，均未見被告與證人洪玲玉於警詢、偵訊及
      本院訊問時提及，亦與常情相違，足徵被告前開辯解乃臨
      訟杜撰，冀圖卸責之詞，不足採信。
    (二)被告前於檢察官偵訊及本院訊問時就上揭犯罪事實所為自
      白，核與被害人於警詢、偵訊及本院訊問時所為之指訴，
      及證人洪玲玉、黃平常於警詢、偵訊及本院訊問時所為證
      述之內容相符，並有臺東縣政府消防局九十二年十二月十
      日（九二）東消調字第０五四號火災原因調查報告書、丁
      ○○與洪玲玉電話錄音譯文表、高雄市立凱旋醫院九十四
      年十二月五日洪玲玉之診斷書、九十五年二月二十七日高
      市凱醫成字第０九五０００一一七０號函、高雄醫學大學
      附設中和紀念醫院九十五年八月九日高醫附秘字第０九五
      ０００二六一七號函附洪玲玉精神鑑定報告書在卷可稽。
      足認被告前揭自白與事實相符，本件事證明確，被告犯行
      洵堪認定，應依法論科。
二、核被告所為，係犯刑法第一百七十四條第一項之放火燒燬現
    未有人所在之他人所有建築物罪。爰審酌被告僅因遭被害人
    以其工作態度及生活息性不佳，予以解雇驅離之細故，即放
    火燒燬未有人所在之他人建築物，惡性非輕，且放火行為對
    公共安全之危害重大，暨其犯罪之目的、手段、犯罪後雖曾
    坦承犯行，嗣又企圖飾詞卸責，無悔改之意等一切情狀，量
    處如主文所示之刑，以資懲儆。至被告用以實施放火行為之
    打火機一個，未經扣案，復無證據證明現仍存在，衡情當已
    滅失，爰不予宣告沒收。附此敘明。
據上論斷，應依刑事訴訟法第二百九十九條第一項前段，刑法第
一百七十四條第一項，判決如主文。
本案經檢察官丙○○到庭執行職務
中　　華　　民　　國　　96　　年　　3 　　月　　22　　日
                  刑事第三庭  審判長法　官  莊松泉
                                    法  官  徐淑芬
                                    法  官　詹慶堂
以上正本證明與原本無異。
如不服本判決，應於判決送達後10日內向本院提出上訴狀（須附
繕本）。
「切勿逕送上級法院」
                                    書記官  張建成
中　　華　　民　　國　　96　　年　　3 　　月　　22　　日
附記：
刑法第174條
（放火失火燒燬非現住建築物及交通工具罪）
放火燒燬現非供人使用之他人所有住宅或現未有人所在之他人所
有建築物、礦坑、火車、電車或其他供水、陸、空公眾運輸之舟
、車、航空機者，處3年以上10年以下有期徒刑。
放火燒燬前項之自己所有物，致生公共危險者，處 6 月以上 5
年以下有期徒刑。
失火燒燬第 1 項之物者，處 6 月以下有期徒刑、拘禁或 3 百元
以下罰金。
失火燒燬前項之物，致生公共危險者，亦同。
第 1 項之未遂犯罰之。
